【裁判字號】    97,簡上,139
【裁判日期】    970710
【裁判案由】    詐欺
【裁判全文】
臺灣臺南地方法院刑事判決             97年度簡上字第139號
上  訴  人  丁○○
上列上訴人因詐欺案件，不服本院97年度簡字第514號中華民國
97年2月29日第一審判決（聲請簡易判決處刑案號：97年度偵字
緝字第93號、95號），提起上訴，暨臺灣臺中地方法院檢察署移
送併案部分（97年度偵字第8762號），本院管轄之第二審合議庭
判決如下：
    主  文
原判決撤銷。
丁○○幫助意圖為自己不法之所有，以詐術使人將本人之物交付
，處有期徒刑參月，如易科罰金，以新台幣壹仟元折算壹日，緩
刑參年，緩刑期間付保護管束，且應於判決確定後貳年內依檢察
官指定之公益團體或社區提供肆拾小時之義務勞務。
    事  實
一、丁○○可預見將提款卡交付與他人，極有可能遭他人拿去從
    事詐欺等不法犯罪之用，因需錢孔急，仍基於幫助他人遂行
    詐欺等犯罪之不確定故意，於民國96年9月19日，在臺北縣
    樹林市○○街19巷2弄3號5樓住處，以新台幣（下同）8000
    元之代價，將其所有上海商業銀行樹林分行帳號0000000000
    0000號帳戶之提款卡及密碼，交付予姓名年籍不詳之人與其
    所屬之詐騙集團成員使用。嗣該詐騙集團成員，即共同基於
    意圖為自己不法所有之犯意聯絡，(1)於96年9月19日21時許
    ，在雅虎奇摩網站虛偽刊登華碩品牌筆記型電腦拍賣廣告，
    致甲○○陷於錯誤，於同年月20日上午10時42分許，在臺中
    市○○區○○路239號8樓之3住處，上網以新臺幣3萬3500元
    下標，經詐欺集團成員以電子郵件通知得標，並發送簡訊要
    求甲○○將款項匯入上開丁○○之金融帳戶，復依據該指示
    於96年9月20日14時22分許，以自動櫃員機轉帳方式，匯款3
    萬3500元至丁○○之上開金融帳戶內；(2)於96年9月20 日同
    在網路上刊登NOKIA牌6110型號手機拍賣廣告，致乙○○陷
    於錯誤，於同日中午12時35分上網誤以為標得上開支手機，
    而依據詐欺集團成員之指示，於同日下午2時30分匯款9820
    元至丁○○上開帳戶內；(3)於96年9月21日在奇摩購物拍賣
    網站上刊登拍賣BenQ 37吋液晶顯示器廣告，致丙○○陷於
    錯誤，於同日下午3時34分在臺南縣永康市住家中上網下標
    並在誤以為得標後，依據詐騙集團成員之指示，前往彰化銀
    行自動櫃員機將2萬2600元匯入至上開丁○○所有之帳戶內
    。嗣因甲○○、乙○○、丙○○均未接獲購得之物品，亦無
    法聯絡網路上之賣家，驚覺有異，始知受騙。
二、案經被害人乙○○訴由臺南市警察局第六分局、被害人丙○○訴由臺南縣警察局永康分局，均報告臺灣臺南地方法院檢
    察署檢察官偵查起訴；及被害人甲○○訴由臺中市警察局第
    四分局，報告臺灣臺中地方法院檢察署檢察官偵查後移送本
    院併辦。
    理  由
一、按現行刑事訴訟法為保障被告之反對詰問權，排除具有虛偽
    危險性之傳聞證據，以求實體真實之發見，於該法第159 條
    第1項明定被告以外之人於審判外之言詞或書面陳述，除法
    律有規定者外，不得作為證據。而刑事訴訟法第159條之1至
    159條之4為傳聞法則之例外規定，被告以外之人於審判外之
    陳述，雖不符前四條之規定，但經當事人於審判程序同意作
    為證據，法院審酌該言詞陳述或書面陳述作成時之情況，認
    為適當者，亦得為證據；當事人、代理人或辯護人於法院調
    查證據時，知有第159條第1項不得為證據之情形，而未於言
    詞辯論終結前聲明異議者，視為有前項之同意，刑事訴訟法
    第159條之5定有明文。本件公訴人提出之供述及非供述證據
    ，業據被告於準備程序時不爭執證據能力，迄至言詞辯論終
    結前，亦未主張有刑事訴訟法第159條第1項不得為證據之情
    形，及經本院審酌後，認上開證據，均無不適當之情形，應
    認均有證據能力，合先說明。
二、訊據被告丁○○於本院審理時已坦承上情不諱，且有被害人
    甲○○、乙○○、丙○○證述遭詐騙集團以刊登不實拍賣廣
    告之方式，受詐騙而分別匯款至被告上開銀行帳戶情節綦詳
    ，及有卷附之奇摩網站拍賣資料、上海商業銀行樹林分行開
    戶資料、交易明細表、匯款申請書、彰化銀行網路ATM資料
    、台中市警察局第四分局大墩派出所受理詐騙帳戶通報警示
    簡便格式表、受理刑事案件報案三聯單、網路畫面列印資料
    、彰化銀行自動櫃員機交易明細表可資佐證，本件事證明確
    ，被告犯行堪予認定，應依法論科。
三、按刑法之幫助犯，係對於犯罪與正犯有共同之認識，以幫助
    之意思，對於正犯資以助力，而未參與實施犯罪之行為者而
    言（最高法院75年度臺上字第1509號、88年度臺上字第1270
    號判決意旨參照），換言之，如未參與實施犯罪構成要件之
    行為，僅出於幫助之意思提供助力，即屬幫助犯，而非共同
    正犯。本件被告提供個人銀行帳戶之提款卡及密碼予真實姓
    名年籍不詳之成年男子後，嗣後即有詐騙集團成員施用詐術
    ，致被害人甲○○、乙○○、丙○○等陷於錯誤，而分別匯
    款至被告上開帳戶內，旋即遭提領一空，該詐騙集團成員之
    行為，業已該當刑法第339條第1項詐欺取財罪。雖被告部分
    尚無相關事證足認與該詐欺集團成員間有詐欺取財行為之犯
    意聯絡，或對於被害人為實施詐欺取財之行為，但詐騙集團
    成員以所借款項分期償還為由，要求被告提供個人提款卡及
    密碼時，已察覺有異，懷疑個人帳戶有可能遭利用為不法行
    為，仍因需錢孔急，而提供予真實姓名年籍均不詳之成年男
    子，使自己無法了解、控制其帳戶資料之使用方法及流向，
    已有縱他人利用該帳戶供實施詐欺取財犯罪之用，亦不違背
    其本意之幫助犯意甚明，是其所為，應屬詐欺取財罪構成要
    件以外之行為，論以刑法第339條第1項詐欺取財罪之幫助犯
    ，並依刑法第30條第2項規定減輕其刑。
四、原審以被告罪證明確，依刑事訴訟法第449條第1項前段、第
    454條第2項，刑法第339條第1項、第30條、第28條、第41條
    第1項前段、第55條、刑法施行法第1條之1第1項、第2項前
    段，逕以簡易判決處被告有期徒刑3月，併諭知易科罰金之
    折算標準，即非無見，上訴人以原審量刑過重，其無力繳交
    罰金為由提起上訴，顯無理由，惟因原審就前揭臺中地方法
    院檢察署移送併辦部分，未及審酌，而該移送併辦部分又與
    本件有裁判上一罪之關係，原判決仍有無可維持之處，應由
    本院撤銷改判。爰審酌被告教育程序僅國中肄業，其對於提
    供帳戶之提款卡及密碼予不詳姓名年籍之人，可能供他人作
    為犯罪工具，已有預見，但因經濟狀況不佳，始為數千元代
    價，任意提供個人帳戶資料，並非正當，且其行為已助長他
    人犯罪，增加檢警查緝困難，危害金融交易秩序與社會治安
    ，惟念及其之犯行所造成被害人損害約6萬餘元，犯後亦態
    度良好，坦承犯行等一切情狀，量處如主文第二項所示之宣
    告刑。另審酌被告未有前科紀錄，此有臺灣高等法院被告前
    案紀錄表在卷可查，平日素行尚可，其因經濟因素，一時失
    慮，致罹刑典，犯後已坦承犯行，尚能知錯，再依其提出之
    診斷證明書及戶口名簿，父親罹患眼疾，一眼失明，家中尚
    有未滿一歲之幼子需配偶照顧，其為家中唯一經濟支柱，經
    濟負擔沈重，如因此入監服刑，家人生活將陷入困境，再者
    ，其經此刑之宣告，應知警惕，諒無再犯之虞，因認前開所
    宣告之刑，以暫不執行為適當，爰予宣告緩刑3年，且應於
    判決確定後2年內依執行檢察官之命令，向指定之公益團體
    或社區提供40小時之義務勞務。
五、據上論斷，應依刑事訴訟法第455條之1第1項、第3項、第36
    9條第1項前段，刑法第30條、第339條第1項、第41條第1項
    、第74條第1項第1款、第2項第5款、第93條第1項第2款，刑
    法施行法第1條之1，判決如主文。
本案經檢察官戊○○到庭執行職務。
中    華    民    國    97    年    7     月    10    日
                  刑事第四庭    審判長法  官  鄭文祺
                                      法  官  黃翰義
                                      法  官  許蕙蘭
以上正本證明與原本無異。
如不服本判決應於收受本判後10日內向本院提出上訴書狀，並應
敘述具體理由。如未敘述上訴理由者，應於上訴期間屆滿後20日
內向本院補提理由書狀（均須按他造當事人之人數附繕本）「切
勿逕送上級法院」。
                                      書記官  郭勝華
中    華    民    國    97    年    7     月    10    日
附錄法條：
中華民國刑法第339條
意圖為自己或第三人不法之所有，以詐術使人將本人或第三人之
物交付者，處5年以下有期徒刑、拘役或科或併科1千元以下罰金
。
以前項方法得財產上不法之利益或使第三人得之者，亦同。
前二項之未遂犯罰之。


司法院資訊處製作；財團法人民間司法改革基金會備份。
